臺灣板橋地方法院民事判決　九十二年度重訴字第六一九號
　　原　　　告　甲○○
　　訴訟代理人　朱增祥律師
　　被　　　告　乙○○
右當事人間請求侵權行為損害賠償事件，本院判決如左：
    主      文
被告應給付原告新台幣柒佰玖拾參萬元，及自民國九十二年六月十八日起至清償日止
按年息百分之五計算之利息。
原告其餘之訴駁回。
訴訟費用由被告負擔。
本判決第一項原告以新台幣壹佰陸拾萬元供擔保後，得假執行。
原告其餘假執行之聲請駁回。
    事      實
甲、原告方面：
一、聲明：被告應給付原告新台幣（下同）八百六十三萬八千一百七十四元。並陳明
    願供擔保請准宣告假執行。
二、陳述：
    (一)緣被告乙○○於民國九十一年九月十四日五時四十五分許，駕駛自小客車行經
      台北縣中和市○○路一五三號前，因任意變換車道及未注意車前狀況，將正在
      路旁檢修車輛之原告雙腳撞斷，兩腳自膝蓋以上約十公分以下截肢，告因前述
      過失行為不法侵害原告之身體健康權利，依民法第一百八十四條第一項前段規
      定，應負損害賠償責任。
    (二)原告所受損害之各項金額如外：
    1.喪失勞動能力之損失：查原告自系爭車禍發生後，因雙腳俱斷，行動不便，無
      法再工作謀生，計算至滿六十歲時（即一百一十二年七月二十九日）止，計有
      二十年十個月又十三天無法工作之薪資損害，依每月薪資三萬元計算，共受有
      四百七十二萬一千七百八十四元之損害。另自侵權行為發生日起算至九十三年
      一月十四日共受有一年四個月四十八萬元之損害，合計本項薪資損害額為五百
      零八萬八千一百七十四元。
    2.義肢費用：原告於車禍發生後裝配義肢一對，已花費五十五萬元，預計每六年
      需更換一次，就爾後更換義肢之損害賠償請求權，謹此聲明保留至發生時再為
      請求。
    3.原告原肩負一家生計，因被告違反道路交通安全規則疏於注意車前狀況，從慢
      車道超車撞斷原告兩腿而變成終身殘廢，而被告自車禍發生後，對原告所受傷
      害不聞不問，就其損害賠償責任，亦一再拒談推諉，態度惡劣，完全無理賠和
      解誠意，爰請求被告應賠償原告精神上之慰撫金三百萬元，以資懲戒。
    4.綜上，本件請求損害賠償總額合計為八百六十三萬八千一百七十四元。
三、證據：提出各類所得清單證明、訂購單各一件為證。
乙、被告方面：
一、聲明：原告之訴及其假執行之聲請。
二、陳述：被告所駕駛之小客車係因遭左後方來車衝撞致失速撞上原告，是本件車禍
    之肇事責任自難歸責於被告，又被告有意願以一百十五萬元和解，請求原告能寬
    限分期給付。
三、證據：提出扣繳憑單、貸款申請書等件為證。
    理      由
二、本件原告主張被告乙○○於九十一年九月十四日五時四十五分許，駕駛自小客車
    行經台北縣中和市○○路一五三號前，因任意變換車道及未注意車前狀況，將正
    在路旁檢修車輛之原告雙腳撞斷，兩腳自膝蓋以上約十公分以下截肢之事實，有
    附於台灣板橋地方法院檢察署九十一年度偵字第二０三一九號偵查卷之道路交通
    事故調查報告表、現場處理草圖各一件為證，又本件車禍經檢察官送請台灣省台
    北縣區車輛行車事故鑑定委員會鑑定，經該會出具鑑定意見認：「一乙○○駕駛
    自小客車變換車道未注意車前狀況，因故撞上前方停車為肇事原因。二林志達駕
    駛業大客車無肇事因素，故障停車檢修未設置警告標誌有違規定。（陳車為變換
    車道後肇事，縱使林車後方設置警告標誌，陳車亦應會撞擊林車，故認林車無肇
    事因素）」亦有該會北鑑字第九一一七七一號鑑定意見書附於偵查卷足憑，並經
    本院依職權調閱前開卷宗查證無訛，自堪信原告之主張為真實。
三、按汽車、機車或其他非依軌道行駛之動力車輛，在使用中加損害於他人者，駕駛
    人應賠償因此所生之損害，但於防止損害之發生已盡相當之注意者，不在此限，
    民法第一百九十一條之二定有明文，揆諸前揭規定，對於車禍事故係採推定過失
    責任，須由加害人證明其對於車禍事故並無過失始得免責。被告雖抗辯：伊所駕
    駛之小客車係因遭左後方來車衝撞致失速撞上原告，本件車禍之肇事責任自完全
    難歸責於被告云云，惟僅徒託空言，未能舉證以實其說，依法已應推定被告就本
    件車禍之發生為有過失，況本件車禍之肇事因素經台灣省台北縣區行車事故鑑定
    委會員鑑定結果，認係被告駕駛自小客車變換車道未注意車前狀況撞上前方停車
    所致，已詳述如前，且被告抗辯其駕駛之小客車係因遭左後方來車衝撞致失速撞
    上原告乙節，經本院刑事庭比對附於偵查卷第二十七頁、第三十一頁所附警員拍
    攝之肇事現場照片，暨偵查卷第四十五頁、第四十八頁被告提出上開自小客車照
    片結果，認被告駕駛之上開小客車左後方保險桿下方雖有凹陷及黑色擦痕，惟該
    凹陷部分色澤暗淡，黑色擦痕部分則無明顯凹陷情形，該保險桿其餘部分均完好
    無缺，無嚴重變形或脫落情形，又該車之左後車門雖亦有凹損，惟其上有灰塵附
    著，且無明顯掉漆現象，均不似新痕，又被告駕駛之上開小客車係八十八年十二
    月九日發照使用，有車籍作業系統─查詢認可資料一紙在卷可考，使用迄今已逾
    十年，再觀諸上開照片所示，該小客車外觀陳舊，其右邊車門及照後鏡亦有刮擦
    痕跡（見偵查卷第二十九頁），顯見該小客車於本件車禍發生前，即曾經發生過
    碰撞情事，難認上開凹陷、黑色擦痕及凹陷部分與本件車禍有何關連性，亦有本
    院九十二年度交易字第三五七號刑事判決一件在卷可按，已堪認被告乙○○應就
    本件車禍之發生應負過失責任。核被告此部分之抗辯，顯屬無據，不足採信。
四、次按不法侵害他人之身體或健康者，對於被害人因此喪失或減少勞動能力或增加
    生活上之需要者，應負損害賠償責任；不法侵害他人之身體、健康，被害人雖非
    財產上之損害，亦得請求賠償相當之金額，民法第一百九十三條第一項、第一百
    九十五條第一項分定有明文。經查被告駕車任意變換車道及未注意車前狀況，將
    正在路旁檢修車輛之原告雙腳撞斷，兩腳自膝蓋以上約十公分以下截肢，原告自
    得依前揭規定請求賠償，茲審酌其請求之金額項目如下：
    (一)喪失勞動能力損失部分：查原告因本件車禍致兩腳自膝蓋以上約十公分以下截
      肢之事實，有國防大學國防醫學院三軍總醫院九十二年六月二十日集逵字第０
      ９２００１２０４４號函一件及照片二件足憑，核屬勞工保險殘廢給付標準表
      所列第二等級之殘廢，勞動能力減損比例為百分之百。復查依據財政部台北市
      國稅局九十一年度綜合所得稅各類所資料清單所載，原告九十一年度之收入為
      三十六萬六十六百三十八元，則原告自得請求被告賠償按此年薪計算至原告六
      十歲強制退休時（即一百十二年七月二十九日）止總計二十年十月十五日喪失
      勞動能力之損失，依霍夫曼式計算法扣除中間利息（首期給付不扣除中間利息
      ）核計其金額為五佰三十三萬五千二百元【計算方式為：(366638X14.0000000
      0+(366638X0.00000000)X0.5)=0000000. 000000000。其中14.00000000為年別
      單利5%第20年霍夫曼累計係數，0.00000000為未滿一年日數折算年數之比例，
      0.5為年別單利5%第21年霍夫曼單期係數。採四捨五入，元以下進位】。惟原
      告就喪失勞動能力部分僅請求五百零八萬元，於法尚無不合，應予准許。
    (二)義肢部分：原告因雙腳膝關節以上遭截肢有使用義肢之必要，向萬德傷殘器材
      有限公司購買義肢而支付五十五萬元，有該公司出具之訂購單一件為證，係因
      被告之侵害行為而增加生活上支出，原告自得請求被告賠償義肢費用五十五萬
      元。
    (三)精神慰撫金部分：原告因本件車禍事故致雙腳膝關節以上截肢，衡諸社會通念
      原告精神上自受有相當之痛苦，且除造成原告心理、生理之痛苦外，其無法彌
      補之損失不可謂不大，本院審酌被告之年所得為四十六萬八千元，而原告於九
      十一年九月十四本件車禍發生時為三十九歲之人，參酌八十九年臺閩地區簡易
      生命表（男性），尚有三十六．零九年之平均餘命，被告以約五年之年薪填補
      原告此後之三十六年無法再用雙腳行走於地面之痛若，應非屬苛酷，及兩造之
      身分地位、教育程度等一切情狀，認定原告請求之慰撫金在二百三十萬元之範
      圍內為適當，逾此之請求，即屬無據。
五、從而，原告依據侵權行為之法律關係，請求被告賠償七百九十萬元及自九十二年
    六月十八日即起訴狀繕本送達翌日起至清償日止按年息百分之五計算之利息，核
    屬有據，應予准許，逾此之請求，為無理由，應予准許。又原告陳明願供擔保聲
    請宣告假執行，就其勝訴部分核無不合，爰酌定相當擔保金額准許之，至於原告
    敗訴部分，其假執行之聲請亦失所附麗，應併予駁回。
六、結論：原告之訴一部為有理由，一部為無理由，依民事訴訟法第七十九條後段、
    、第三百九十條第二項，判決如主文。
中　　　華　　　民　　　國　　九十三　　年　　　一　　　月　　二十九　　日
                                臺灣板橋地方法院民事第三庭
~B法　　　官　何君豪
右為正本係照原本作成
如對本判決上訴，須於判決送達後廿日內向本院提出上訴狀
中　　　華　　　民　　　國　　九十三　　年　　　一　　　月　　二十九　　日
~B法院書記官　蕭興南
